臺灣橋頭地方法院民事裁定
111年度橋救字第23號
聲  請  人  MATIAS  ERMA  SALVADOR(艾瑪)


代  理  人  洪國欽律師
相  對  人  MABUHAY  EXPRESS(巴敏可)

上列當事人間因請求確認本票債權不存在事件，聲請訴訟救助，
本院裁定如下：
    主  文
聲請駁回。
    理  由
一、聲請意旨略以：聲請人與相對人間請求確認本票債權不存在
    事件，因無資力支出訴訟費用，業經財團法人法律扶助基金
    會橋頭分會准予扶助，為此聲請准予訴訟救助等語。
二、按經分會准許法律扶助之無資力者，其於訴訟或非訟程序中
    ，向法院聲請訴訟救助時，除顯無理由者外，應准予訴訟救
    助，不受民事訴訟法第108 條規定之限制，固為民國104 年
    7 月1 日修正公布之法律扶助法第63條所明定。惟如分會並
    非以申請人無資力而准予法律扶助者，則申請人於向法院聲
    請訴訟救助時，法院仍應依民事訴訟法第107 條規定，審查
    其是否符合訴訟救助之要件，最高法院104 年度台聲字第96
    9號裁定意旨可資參照。經查，聲請人固主張其無資力，且
    經法律扶助基金會橋頭分會准予扶助，並提出准予扶助證明
    書以為釋明。惟觀諸上開證明書准予扶助理由中就資力部分
    所載，僅記載聲請人為依就業服務法第46條第1 項第8 款至
    第10款引進之外國人。足見法律扶助基金會橋頭分會實際上
    並未審查聲請人資力，且非以聲請人無資力而准予法律扶助
    ，揆諸上開說明，聲請人於向法院聲請訴訟救助時，法院自
    應依民事訴訟法第107條規定，審查其是否符合訴訟救助之
    要件。
三、次按當事人無資力支出訴訟費用者，法院應依聲請，以裁定
    准予訴訟救助，但顯無勝訴之望者，不在此限。無資力支出
    訴訟費用之事由，應釋明之。釋明事實上之主張者，得用可
    使法院信其主張為真實之一切證據，但依證據之性質不能即
    時調查者，不在此限。民事訴訟法第107 條第1 項、第109
    條第2 項、第284 條分別定有明文。據此，聲請訴訟救助應
    提出能即時調查之證據，以釋明請求救助之事由，如聲請人
    並未提出證據，或依其提出之證據，未能信其無資力支出訴
    訟費用之主張為真實，即應將其聲請駁回，並無派員調查之
    必要。又所謂無資力係指窘於生活，且缺乏經濟信用者而言
    ，最高法院43年台抗字第152號裁定意旨亦可供參考。申言
    之，若非取給於自己或家族所必需之生活費不能支出訴訟費
    用，且無籌措款項以支出訴訟費用之信用技能，方能謂之為
    無資力支出訴訟費用。是法院調查聲請人是否無資力支出訴
    訟費用，應專就聲請人提出之證據為之，如聲請人並未提出
    證據，或依其提出之證據，未能信其無資力支出訴訟費用之
    主張為真實，即應將其聲請駁回。而查，聲請人主張其無資
    力支出本件訴訟費用，且非顯無勝訴之望，而聲請訴訟救助
    等情，除提出上開准予扶助證明書外，並未提出任何足供本
    院為即時調查聲請人是否無資力之證據，而聲請人為依就業
    服務法所引進從事海洋漁撈、家庭幫傭、看護或製造營造等
    工作之外國人，顯有固定工作收入，並非毫無謀生能力，足
    徵其並非無籌措款項之技能及缺乏經濟信用，難認聲請人無
    資力支出該訴訟費用，是揆諸前開說明，本件聲請為無理由
    ，應予駁回。
四、依民事訴訟法第107條第1項，裁定如主文。 
中　　華　　民　　國　　111 　年　　8 　　月　　12　　日
          　　　　橋頭簡易庭  法　　　官  薛博仁
以上正本係照原本作成
如對本裁定抗告須於裁定送達後10日內向本院提出抗告狀，並繳
納抗告費新臺幣1,000元。
      　　　　　　　　　　　　書　記　官  林國龍
中　　華　　民　　國　　111 　年　　8 　　月　　12　　日